臺灣臺中地方法院民事判決
111年度重訴字第91號
原      告  石祐任


被      告  陳珮怡
訴訟代理人  楊博任律師
上列當事人間債務人異議之訴等事件，本院於民國111年5月24日
言詞辯論終結，判決如下：
    主  文
本院111年度司執字第9292號清償票款強制執行事件對於原告之
執行程序應予撤銷。
被告不得執本院110年度司票字第3750號民事裁定為執行名義對
原告為強制執行。
訴訟費用由被告負擔。
    事實及理由
甲、原告主張：被告持有原告於民國104年3月25日簽發，面額為
    新臺幣（下同）4800萬元之本票（下稱系爭本票），向本院
    聲請110年度司票字第3750號裁定獲准，並以該裁定為執行
    名義聲請強制執行，經本院以111年度司執字第9292號強制
    執行事件受理，然系爭本票到期日為104年3月25日，至107
    年3月24日即已滿3年時效，被告遲至110年7月才聲請本票裁
    定，已經罹於時效，爰依強制執行法第14條第2項規定，請
    求撤銷強制執行程序，並禁止被告持系爭本票裁定為強制執
    行等語。並聲明：如主文所示。
乙、被告則以：系爭本票乃原告自認於婚姻關係中對被告多所虧
    欠，兩造於104年3月25日簽訂婚姻補償協議書，約定原告須
    給付4800萬元，並簽立系爭本票作為擔保，原告自105至109
    年間分別匯款6次、共50萬元至被告玉山銀行帳戶(詳如附表
    所示)，對系爭本票債務為一部清償，視為對系爭本票債務
    之承認，依照民法第129條時效中斷之規定，被告於110年7
    月2日聲請本票裁定尚未罹於3年時效等語，資為抗辯。並聲
    明：原告之訴駁回。
丙、得心證之理由：
壹、按票據上之權利，對匯票承兌人及本票發票人，自到期日起
    算；見票即付之本票，自發票日起算；3年間不行使，因時
    效而消滅，票據法第22條第1項定有明文。次按執行名義成
    立後，如有消滅或妨礙債權人請求之事由發生，債務人得於
    強制執行程序終結前，向執行法院對債權人提起異議之訴。
    如以裁判為執行名義時，其為異議原因之事實發生在前訴訟
    言詞辯論終結後者，亦得主張之。執行名義無確定判決同一
    之效力者，於執行名義成立前，如有債權不成立或消滅或妨
    礙債權人請求之事由發生，債務人亦得於強制執行程序終結
    前提起異議之訴，強制執行法第14條第1項、第2項定有明文
    。所謂消滅債權人請求之事由，係指如消滅時效完成或其他
    類此之情形（最高法院94年度台上字第671號判決意旨參照
    ）。
貳、原告主張之事實，已據其提出本院於111年7月21日所為110
    年度司票字第3750號裁定（見本院卷第15頁）、111年1月21
    日本院執行命令及函文（見本院卷第19至28頁）為證，系爭
    本票到期日為104年3月25日之事實既為被告所自認，則被告
    遲至110年7月間聲請本票裁定，顯已超過3年時效，原告之
    主張為可採信。
參、至於被告抗辯原告匯款6次、共50萬元，為承認系爭本票債
    務之行為，為原告所否認。按匯款僅為事實行為，當事人主
    觀上究竟是清償何筆債務，仍應由債務人之真意和客觀情狀
    綜合判斷之。本件被告抗辯原告匯款乃「承認系爭本票債務
    」之意思，而能中斷時效，該有利於被告之事實，自應由被
    告舉證。
一、被告自承僅以玉山銀行帳號0000000000000號帳戶交易明細
    表為證（見本院卷第79至90頁），然該明細表僅能證明原告
    於附表所示時間，曾匯款6次、共50萬元給被告之客觀事實
    ，並無法證明原告有承認系爭本票債務之主觀意思。
二、況依被告所述，原告係為擔保婚姻補償協議書所載4800萬元
    補償金債務(主債務)，始簽發系爭本票(擔保債務)，而依照
    婚姻補償協議書（見本院卷第77頁），該補償金債務並無約
    定履行期，是縱使原告主觀上基於「清償」目的匯款予被告
    ，亦應係清償主債務即婚姻補償協議書之補償金債務，當不
    可能在主債務尚未到期前，即刻意清償擔保債務（即系爭本
    票債務）。被告未能舉證證明原告6次匯款，係出於清償系
    爭本票債務之意思，且原告主張其匯款之目的，係為給付被
    告於婚姻關係存續中之生活費用，亦屬合理，是被告主張因
    原告匯款而中斷本票債務時效乙節，尚難採信。
肆、綜上所述，原告依強制執行法第14條第2項規定，請求撤銷
    強制執行程序，並禁止被告持系爭本票裁定為強制執行，為
    有理由，應予准許。
伍、因本案事證已臻明確，兩造其於主張陳述及所提之證據，均
    毋庸再予審酌，附此敘明。
丁、結論：原告之訴為有理由，依民事訴訟法第78條，判決如主
    文。
中　　華　　民　　國　　111 　年　　6 　　月　　7 　　日
                  民事第一庭  法　官　蕭一弘
正本係照原本作成。
如對本判決上訴，須於判決送達後20日之不變期間內，向本院提
出上訴狀。如委任律師提起上訴者，應一併繳納上訴審裁判費。
中　　華　　民　　國　　111 　年　　6 　　月　　7 　　日
                              書記官  黃馨萱

附表：
編號 時間 原告給付金額(新臺幣) ⒈ 105年3月15日 3萬元 ⒉ 106年3月2日 6萬元 ⒊ 106年12月5日 6萬元 ⒋ 107年11月22日 10萬元 ⒌ 108年11月18日 15萬元 ⒍ 109年9月6日 10萬元 共計  50萬元